【裁判字號】    92,交抗,329
【裁判日期】    920414
【裁判案由】    違反道路交通管理處罰條例
【裁判全文】
臺灣高等法院刑事裁定                            九十二年度交抗字第三二九號
    抗告人即
    受處分人    甲○○
右抗告人因違反道路交通管理處罰條例案件，不服台灣台北地方法院中華民國九十二
年三月六日裁定（九十二年度交聲字第二二七號），提起抗告，本院裁定如左：
    主  文
抗告駁回。
    理  由
一、本件抗告意旨略以：舉發員警謂抗告人拒簽違反道路交通管理事件通知單，此事
    實應由該員警負舉證責任；又抗告人雖於原審稱，曾要求警員將通知單寄給抗告
    人，然此並不代表抗告人拒絕簽收通知單，為此提起抗告云云。
二、按道路交通管理處罰條例第五十三條、第六十三條第一項第三款規定：汽車駕駛
    人，行經有燈光號誌管制之交岔路口闖紅燈者，處新臺幣（下同）一千八百元以
    上五千四百元以下罰鍰，並記違規點數三點。
三、本件抗告人即受處分人甲○○於民國九十一年九月四日下午四時四十五分許，駕
    駛車號ＤＲ─七一五二號自用小客車行經有燈光號誌之臺北市○○路與松平路交
    岔路口闖紅燈而右轉至松平路之事實，業據抗告人於原審調查時供承在卷，並經
    證人即現場處理警員張家銘於原審調查時證述屬實，且有交通違規案件陳述書、
    臺北市政府警察局舉發違反道路交通管理事件通知單附卷可稽，堪認抗告人有駕
    駛小客車行經有燈光號誌管制之交岔路口闖紅燈之違規事實。再抗告人於原審聲
    明異議意旨主要係爭執伊在現場並無拒絕簽收舉發違反道路交通管理事件通知單
    、警員並未在現場要伊簽收任何通知單、以致伊逾越應到案日期遭裁處二倍罰鍰
    等情。查抗告人在上開時地經舉發違規當時，現場處理警員張家銘三次要求抗告
    人簽收舉發違反道路交通管理事件通知單，抗告人均不願簽收等事實，業據證人
    張家銘在原審調查時結證明確，抗告人並於原審調查時供承「我離開之前有跟他
    （指警員張家銘）說將通知單寄給我」等語，益徵當時處理警員張家銘應有提出
    舉發違反道路交通管理事件通知單給抗告人，抗告人未現場收受才會在離去時對
    警員稱要警員將該通知單寄給抗告人，亦堪認證人張家銘在原審調查時證述之抗
    告人拒絕簽收舉發違反道路交通管理事件通知單乙節，並非虛妄，而抗告人所稱
    之警員並未在現場要伊簽收任何通知單等語顯不足採。況交通警員掣單舉發違反
    道路交通管理處罰條例所列之違規事實，本質上為行政處分，係公務員基於職務
    上權力，依法就特定之具體事件所為具公法上效果之單方行政行為，基於公務員
    為公法上行為具有公信力之原則，該行政處分當可被推定為真正。本此公信原則
    ，立法者乃賦予行政機關制定違反道路交通事件統一裁罰標準及處理細則，使執
    勤警員得當機處分（如該細則第二十三條）以達其維護交通秩序、安全之行政目
    的。反之，若謂公務員一切行政行為均需預留證據以證其實，則國家行政勢必窒
    礙難行。本件既查無任何證據足資證明員警有捏造事實違法取締之情事，則執勤
    警員本其維護交通秩序、安全之職責所為之舉發，自應受到合法、正確之推定，
    準此，抗告人辯稱員警就其拒簽通知書之事實應負舉證責任云云，洵無足採。按
    違反道路交通管理事件統一裁罰基準及處理細則第十一條第一項第一款並規定當
    場舉發者，應將該通知單填記後交付該行為人簽名或蓋章收受之；拒絕簽章者，
    並記明其事由，視為已收受。既然抗告人於前開時地拒絕簽收舉發違反道路交通
    管理事件通知單，按違反道路交通管理事件統一裁罰基準及處理細則第十一條第
    一項第一款規定視為抗告人已收受該通知單，原審因認原處分機關據以援引上開
    規定，並因抗告人逾越應到案期限三十日以上經逕行裁決處罰，依違反道路交通
    管理事件統一裁罰基準表裁處抗告人五千四百元，並記違規點數三點，核無違誤
    ，乃裁定駁回抗告人在原審之異議，經核原裁定認事用法，尚無違誤。抗告人仍
    執前詞指摘原裁定不當，為無理由，應予駁回。
據上論結，應依道路交通管理處罰條例第八十九條，刑事訴訟法第四百十二條，裁定
如主文。
中      華      民      國    九十二    年      四      月     十四     日
                              臺灣高等法院交通法庭
                                  審判長法  官  陳  祐  治
                                        法  官  王  炳  梁
                                        法  官  楊  炳  禎
右正本證明與原本無異。
不得再抗告。
                                        書記官  廖  素  花
中      華      民      國    九十二    年      四      月     十七     日


司法院資訊處製作；財團法人民間司法改革基金會備份。
